臺灣苗栗地方法院民事裁定
110年度監宣字第54號
聲  請  人  何○○○


相  對  人  何○○  

關  係  人  何○○  

上列聲請人聲請對相對人為監護宣告事件，本院裁定如下：
　　主    文
宣告何○○（民國00年0月00日生、身分證統一編號：Z000000000
號）為受監護宣告之人。
選定何○○○（民國00年0月00日生、身分證統一編號：Z000000000
號）為受監護宣告之人之監護人。
指定何○○（民國00年0月0日生、身分證統一編號：Z000000000號
）為會同開具財產清冊之人。
聲請費用新臺幣壹仟元由受監護宣告之人負擔。
　　理    由
一、對於因精神障礙或其他心智缺陷，致不能為意思表示或受意
    思表示，或不能辨識其意思表示之效果者，法院得因本人、
    配偶、四親等內之親屬、最近一年有同居事實之其他親屬、
    檢察官、主管機關、社會福利機構、輔助人、意定監護受任
    人或其他利害關係人之聲請，為監護之宣告，民法第14條第
    1 項定有明文。次按受監護宣告之人應置監護人；法院為監
    護之宣告時，應依職權就配偶、四親等內之親屬、最近一年
    有同居事實之其他親屬、主管機關、社會福利機構或其他適
    當之人選定一人或數人為監護人，並同時指定會同開具財產
    清冊之人；法院為前項選定及指定前，得命主管機關或社會
    福利機構進行訪視，提出調查報告及建議。監護之聲請人或
    利害關係人亦得提出相關資料或證據，供法院斟酌；法院選
    定監護人時，應依受監護宣告之人之最佳利益，優先考量受
    監護宣告之人之意見，審酌一切情狀，並注意下列事項：（
    一）受監護宣告之人之身心狀態與生活及財產狀況。（二）
    受監護宣告之人與其配偶、子女或其他共同生活之人間之情
    感狀況。（三）監護人之職業、經歷、意見及其與受監護宣
    告之人之利害關係。（四）法人為監護人時，其事業之種類
    與內容，法人及其代表人與受監護宣告之人之利害關係，民
    法第1110條、第1111條、第1111條之1 分別定有明文。復按
    法院為監護之宣告時，受監護宣告之人已訂有意定監護契約
    者，應以意定監護契約所定之受任人為監護人，同時指定會
    同開具財產清冊之人。其意定監護契約已載明會同開具財產
    清冊之人者，法院應依契約所定者指定之，但意定監護契約
    未載明會同開具財產清冊之人或所載明之人顯不利本人利益
    者，法院得依職權指定之。法院為前項監護之宣告時，有事
    實足認意定監護受任人不利於本人或有顯不適任之情事者，
    法院得依職權就第1111條第1項所列之人選定為監護人，民
    法第1113-4條定有明文。
二、本件聲請意旨略以：聲請人何○○○為相對人何○○之配偶，相
    對人自民國109年4月22日起，因中度失智之原因，雖經診治
    仍不見起色，致不能為意思表示及受意思表示，或不能辨識
    其意思表示之效果，為此請求宣告相對人為受監護宣告之人
    ，選任聲請人為相對人之監護人，並選任關係人即相對人長
    子何○○為會同開具財產清冊之人等語，並提出戶籍謄本、同
    意書、親屬系統表、中華民國身心障礙證明影本等件為證。
三、另經鑑定人即大千醫療社團法人南勢醫院何仁琦醫師鑑定結
    果：相對人因罹患失智症後，出現嚴重認知功能障礙把兒子
    當成弟弟但可認得太太，語言會談能力差無法深入會談，定
    向感差不知道時間地點，判斷力差，自理差，記憶力差不記
    得身分證字號、電話、年紀及生日，目前在家安置，相對人
    意識呈清醒狀態，理解問話內容但常回答不知道。相對人與
    他人互動差，理解能力較差，思考力、判斷力、現實感皆明
    顯缺損，相對人之「辨別行為是非」及「依辨別而為行為」
    之能力差，已達無法妥善處理自己事務之程度，符合監護宣
    告條件，有大千醫療社團法人南勢醫院簡易精神鑑定報告在
    卷可憑。本院審酌前情，堪認相對人確已達不能為意思表示
    或受意思表示，或不能辨識其意思表示之效果者之狀態，爰
    宣告相對人為受監護宣告之人。
四、本件相對人既經為監護之宣告，已如上述，自應依上開規定
    ，為其選定監護人及指定會同開具財產清冊之人，經查，相
    對人未定有意定監護契約，有本院依職權查詢司法院意定監
    護契約管理系統查詢結果在卷可稽。依前開規定，本院囑託
    苗栗縣政府社會處及桃園市社會工作師公會訪視調查結果略
    以：相對人目前身體狀況不佳，漸受疾病影響表達及溝通能
    力，同時考量聲請人身體日漸老化，擬申請外籍看護協助照
    護，為提領相對人銀行帳戶金額支付相關照護費用，爰提起
    本件聲請。聲請人為相對人之配偶，2人共育有5女1子，目
    前服用心臟病慢性藥，其他身體狀況尚可，為相對人主要照
    顧者。相對人目前領有老人基本保證年金每月新臺幣3,772
    元，據關係人即相對人長子何○○表示，目前相對人所需生活
    費及紙尿褲等費用由關係人夫妻支應；相對人目前僅大小便
    偶會失禁，行動尚可自如，且仍可認人，經與聲請人及配偶
    討論後，傾向申請外籍看護居家協助照護，沒有將相對人送
    往老人安養護機構接受照顧之打算。相對人現與聲請人及關
    係人一家同住，相對人其他子女均口頭表示同意本案聲請，
    亦同意選任聲請人為為監護人，及同意選任關係人為會同開
    具財產清冊之人，綜合評估，未見明顯不適任之消極原因，
    有苗栗縣政府110年6月15日府社老字第1100113197號函檢附
    苗栗縣政府老人監護宣告案件訪視調查表及桃園市社會工作
    師公會110年6月22日桃林字第110361號函檢附監護宣告調查
    訪視報告在卷可憑。本院審酌相對人現安置家中，行動尚可
    自如，受照顧情況良好，家人並無送往機構安置之打算，聲
    請人為其配偶，處理相對人事項並無不妥，對於相對人身心
    狀況及生活習性知之甚稔，且經相對人之長女何○○、次女何
    ○○、三女何○○、四女何○○、五女何○○均同意由聲請人擔任監
    護人，關係人擔任會同開具財產清冊之人，有前揭訪視調查
    表、同意書在卷可稽，其二人亦均有意願擔任，足認由聲請
    人擔任監護人，應可善盡保護相對人權益之責任，爰依前揭
    規定，選定聲請人為相對人之監護人，併指定關係人為會同
    開具財產清冊之人。
五、末按監護人於執行有關受監護人之生活、護養療治及財產之
    職務時，應尊重受監護人之意思，並考量其身心狀況與生活
    狀況；監護開始時，監護人對於受監護人之財產，應依規定
    會同本院選定開具財產清冊之人，於二個月內開具財產清冊
    ，並陳報法院；於前條之財產清冊開具完成並陳報法院前，
    監護人對於受監護人之財產僅得為管理上必要之行為；監護
    人對於受監護人之財產，非為受監護人之利益，不得使用、
    代為或同意處分；監護人代理受監護人購置或處分財產，或
    就其居住之建築物或基地出租、供他人使用或終止租賃，非
    經法院許可，不生效力；民法第1112條、第1113條準用第10
    99條、第1099條之1 、第1101條第1 項、第2 項規定甚明，
    附此敘明。
六、依家事事件法第164 條第2 項，裁定如主文。
中　　華　　民　　國　　110 　年　　8 　　月　　31　　日
                   家事法庭     法  官　周靜妮
以上正本與原本無誤。
如對本裁定不服，應於裁定送達後10日內向本院提出抗告狀附繕
本，並繳納抗告費新臺幣1,000 元。
中　　華　　民　　國　　110 　年　　8 　　月　　31　　日
                      書記官  施盈宇